【裁判字號】    95,附民,369
【裁判日期】    951122
【裁判案由】    請求損害賠償
【裁判全文】
臺灣臺中地方法院刑事附帶民事訴訟判決
原      告  乙○○
            丙○○
被      告  甲○○
上列當事人間請求侵權行為損害賠償事件，本院於民國九十五年
十一月八日言詞辯論終結，判決如下：
    主    文
被告應給付原告乙○○、丙○○各新臺幣壹拾萬元，並均自民國
九十五年十月十七日起至清償日止，按週年利率百分之五計算之
利息。
原告其餘之訴駁回。
訴訟費用由被告負擔二分之一，餘由原告負擔。
本判決主文第一項得假執行。
    事實及理由
一、原告主張：被告甲○○因於民國九十四年九月二十五日上午
    七時許，在臺中縣豐原市○○街某址之土地公廟前，與欲在
    同址擺設攤位之原告乙○○發生爭執，竟基於傷害他人身體
    之犯意，先持其所有之塑膠籃一只撲蓋原告乙○○之頭部，
    以致該塑膠籃之金屬提把掉落，復持同一犯意，續以該只塑
    膠籃之金屬提把毆打原告乙○○之頭部，致原告乙○○因此
    受有右額頭撕裂傷之傷害。又被告甲○○明知原告乙○○及
    乙○○之子即原告丙○○二人均無對其有何毆打致傷之行為
    ，竟另基於意圖使原告乙○○及丙○○受刑事處分之誣告犯
    意，於九十四年九月二十五日下午一時許，至臺中縣警察局
    豐原分局豐原派出所，向員警羅西湖提出原告乙○○及丙○○二人傷害之告訴，而誣告其遭原告乙○○及丙○○二人傷
    害，是爰依侵權行為法律關係，就被告誣告原告二人傷害之
    行為，各請求被告賠償原告二人所受相當於各新台幣（下同
    ）二十五萬元精神慰撫金之非財產上損害，並均自九十五年
    十月十七日即起訴狀繕本送達翌日起至清償日止，按週年利
    率百分之五計算之利息而提起本訴等語。並聲明：（一）如
    主文第一項所示。（二）願供擔保為假執行之宣告。
二、被告答辯：被告固曾於上址與原告乙○○發生肢體爭執，並
    曾於上開時、地，向員警提出原告乙○○及丙○○涉嫌傷害
    之告訴，然被告未持塑膠籃丟擲或毆打原告乙○○，以致原
    告乙○○受傷，當日實係原告乙○○持被告所有之該只塑膠
    籃向被告丟擲二次，致被告之右手及右腳因此受有割裂傷，
    且原告丙○○當時亦出手毆打被告之頭部，被告始向警局提
    出傷害告訴，被告未傷害原告乙○○，亦未誣告原告乙○○
    及丙○○云云。並聲明：原告之訴駁回。
三、被告曾於上開時、地，向員警羅西湖提出原告乙○○及丙○○涉嫌傷害被告之告訴，並提出診斷證明書一紙附卷為證之
    事實，為兩造所不爭執，並有被告提出之診斷證明書、被告
    之警詢筆錄及員警羅西湖於偵查中之證述為證（附於本院九
    十五年度易字第二七四四號案卷），自堪信為真實，本院採
    為裁判之基礎。
四、本件訴訟之爭點為：
（一）被告所受之傷勢，是否於上開時、地，遭原告二人傷害所
      致？
（二）被告是否明知該傷勢並非原告二人所造成，猶仍向員警提
      出原告二人傷害之告訴？
五、本院之判斷：
（一）按因故意或過失，不法侵害他人之權利者，負損害賠償責
      任；不法侵害他人之身體、健康、名譽、自由、信用、隱
      私、貞操，或不法侵害其他人格法益而情節重大者，被害
      人雖非財產上之損害，亦得請求賠償相當之金額。其名譽
      被侵害者，並得請求回復名譽之適當處分，民法第一百八
      十四條第一項前段、第一百九十五條第一項定有明文。
（二）原告主張被告於上開時、地，向臺中縣警察局豐原分局豐
      原派出所員警誣告原告二人涉犯傷害罪嫌等事實，固為被
      告所否認；惟查，被告確有上開誣告原告二人涉嫌傷害之
      犯行，既據本院於九十五年十一月二十二日，以九十五年
      度易字第二七四四號判處被告有期徒刑五月在案，則被告
      自有故意不法侵害原告之名譽等權利，且情節重大之情甚
      明。揆諸上開說明，原告主張被告應就其侵害原告二人名
      譽等權利之行為負損害賠償責任，即屬有據。
（三）茲考量原告二人因遭被告誣告所受痛苦之程度，並斟酌兩
      造之身分、地位、教育程度，及原告二人之經濟能力，又
      被告乃為一收入微薄之菜販等情，認為本件原告二人所得
      請求之精神慰撫金以各十萬元為適當。
六、從而，本件原告依侵權行為之法律關係，請求被告給付原告
    乙○○及丙○○各十萬元，並均自九十五年十月十七日即起
    訴狀繕本送達翌日起至清償日止，按週年利率百分之五計算
    之法定遲延利息，為有理由，應予准許；逾此請求，為無理
    由，應予駁回。
七、本件事證已臻明確，兩造其餘攻擊防禦方法及所舉證據，與
    本件判決結論均無影響，爰不一一論述，附此敘明。又本件
    判決所命給付之金額未逾五十萬元，應依職權宣告假執行。
八、據上論結，原告之訴為有理由，依民事訴訟法第七十九條、
    第八十五條第一項前段、第三百八十九條第一項第五款，判
    決如主文。
中    華    民    國    95    年    11    月    22    日
              刑事第四庭  審判長法  官  林宜民
                                法  官  柯雅惠
                                法  官  許惠瑜
上為正本係照原本作成。
如不服本判決，應於收受送達後十日內向本院提出上訴書狀，其
未表明上訴理由者，應於提出上訴後十日內向本院補提理由書狀
。
                                書記官  陳佳君
中    華    民    國    95    年    11    月    22    日


司法院資訊處製作；財團法人民間司法改革基金會備份。
